臺灣高雄地方法院刑事判決　　　　　　　　　　　　九十三年度訴字第二四一一號
　　公　訴　人　臺灣高雄地方法院檢察署檢察官
　　被　　　告　丁○○
　　指定辯護人　本院公設辯護人　丙○○
右列被告因搶奪案件，經檢察官提起公訴（九十三年度偵字第一四七○八號），本院
判決如左：
    主  文
丁○○連續意圖為自己不法之所有，而搶奪他人之動產，累犯，處有期徒刑參年陸月
；又意圖為自己不法之所有，而搶奪他人之動產，因脫免逮捕，而當場施以強暴，累
犯，處有期徒刑伍年貳月；應執行有期徒刑捌年陸月。
    事  實
一、丁○○於民國八十九年間因竊盜及搶奪等案件，經本院以八十九年訴字第一三五
    六號分別判處有期徒刑一年及三年，應執行有期徒刑三年十月確定，於九十一年
    七月十二日縮短刑期假釋出獄，於九十三年二月六日假釋保護管束期滿，執行完
    畢。仍不知悔改，復基於意圖為自己不法之所有之概括犯意，連續為左列搶奪行
    為：
  (一)於九十三年六月十八日上午十時二十分許，在高雄市○○區○○街與民族二路八
    十八巷口，騎乘不詳車牌號碼之重機車為工具，趁謝慧玲不備之際，徒手搶奪謝
    慧玲所有之皮包一只（內有現金新臺幣【下同】一萬元、提款卡一枚），得手後
    逃逸。
  (二)於九十三年六月二十三日上午五時二十分許，在高雄市○○區○○路與明星街口
    ，騎乘不詳車號重機車為工具，趁何湘君不備之際，徒手搶奪何湘君所有之皮包
    一只（內有現金一萬八千元、行動電話兩支、信用卡一枚、提款卡一枚、駕駛執
    照、身份證及健保卡各一張），得手後逃逸。
  (三)於九十三年七月一日上午六時三十分許，在高雄市○○區○○街一○七號前，騎
    乘不詳車號重機車為工具，趁吳和真不備之際，徒手搶奪吳和真所有之皮包一只
    （內有現金九千元、行動電話一支、信用卡二枚、提款卡一枚、汽、機車駕駛執
    照、行車執照及身份證各一張），得手後逃逸。
  (四)於九十三年七月五日上午七時許，在高雄市新興區○○○路二二九巷二十八號前
    ，騎乘不詳車號重機車為工具，趁林玉霞不備之際，徒手搶奪林玉霞所有之皮包
    一只（內有鑰匙一支、毛巾一條），得手後逃逸。
  (五)於九十三年七月二十三日上午八時四十分許，在高雄縣鳳山市○○路與三光街口
    ，騎乘不詳車號重機車為工具，趁楊水金騎乘機車行經該處而不備之際，徒手自
    後方搶奪楊水金放置於褲子後面口袋內所有之皮夾一只（內有現金五千元、身分
    證一張、提款卡一枚、建保卡一枚、駕駛執照一張），得手後逃逸。
  (六)於九十三年七月二十七日中午十二時許，在高雄市○○區○○街與延吉街口，見
    吳振龍所使用（登記為吳昭儀所有）之車號ＸＫＬ－八八六號重機車引擎並未熄
    火，且鑰匙尚插在電門上，吳振龍正在一旁卸貨，趁吳振龍不備之際，徒手搶奪
    該部重機車（價值約四萬元），得手後逃逸。
二、丁○○復於九十三年七月二十七日下午四時十五分許，利用上開搶奪之機車作為
    行搶之工具，在高雄縣鳳山市○○街一四九號前，趁楊昌輝不備之際，徒手搶奪
    楊昌輝放置於褲子後面口袋內所有之皮夾一只（內有現金三千二百元、金融卡一
    張、身分證一張、行車執照一張），得手後往鳳山市○○○路方向逃逸之際，經
    楊昌輝在後追躡並呼叫搶劫，適有戊○○騎乘腳踏車經過，遂以腳踏車阻擋丁○
    ○騎乘之前開機車，致機車倒地後，丁○○起身棄車逃跑，戊○○即加入追捕，
    詎丁○○為脫免逮捕，竟撿拾地上之磚塊乙塊砸向戊○○（起訴書誤載為楊昌輝
    及乙○○），當場對戊○○施以強暴行為，幸戊○○閃躲得當而未受傷，並於鳳
    山市○○○路五六五巷口與楊昌輝合力將丁○○制伏，嗣於同日下午四時四十分
    許為到場之員警當場逮捕而查獲上情，並扣得被告持以施暴之磚塊乙塊。
三、案經高雄縣政府警察局鳳山分局報請臺灣高雄地方法院檢察署檢察官偵查起訴。
    理  由
一、訊據被告丁○○對於右揭連續搶奪犯行坦承不諱，惟矢口否認有於九十三年七月
    二十七日下午四時十五分許行搶後為脫免逮捕而當場施強暴之犯行，辯稱：伊當
    時拿磚塊係因騎腳踏車之路人戊○○持網球拍打伊，為嚇唬對方才拿磚塊丟向戊
    ○○云云；本院指定辯護人則以︰被告經戊○○追趕至五甲二路五六五巷口時，
    因該處有路人圍觀及堆置物品而無法逃走，被告已無脫免逮捕之可能，且被告與
    戊○○二人間僅隔一小客車，若被告有意傷害，以渠二人間之距離，戊○○應無
    法閃躲，足見被告並無傷人之意，且戊○○並未受有任何傷害，被告復係遭被害
    人楊昌輝與戊○○共同逮捕，足見被害人並無陷於不能抗拒之程度，被告之行為
    與準強盜罪之構成要件尚有未合云云為被告辯護。經查：
  (一)事實欄「一」所示部分：
    被告於前開時地連續搶奪被害人謝慧玲、何湘君、吳和真、林玉霞、楊水金及吳
    振龍所有財物等事實，業據被告於警詢、偵查及本院審理中自自在卷，核與被害
    人謝慧玲、林玉霞、楊水金及吳振龍於警詢時暨何湘君、吳和真於警詢及偵查中
    指訴之情節相符，並有被告帶同警員前往犯案現場指認之現場照片示意圖、贓物
    贓物認領保管收據、機車竊盜、車牌失竊資料個別查詢報表及機車尋獲證明單各
    一紙在卷可證。被告前開任意性自白，核與事實相符，堪予採信。此部分事證明
    確，被告連續搶奪犯行堪以認定。
  (二)事實欄「二」所示部分：
  1.本案被告於九十三年七月二十七日下午四時十五分許，利用搶奪所得之車號ＸＫ
    Ｌ－八八六號機車作為行搶之工具，在高雄縣鳳山市○○街一四九號前，趁楊昌
    輝不備之際，徒手搶奪楊昌輝放置於褲子後面口袋內所有之皮夾一只（內有現金
    三千二百元、金融卡一張、身分證一張、行車執照一張）等情，業據被告於警詢
    、檢察官偵查中及本院審理時供承在卷。
  2.又被告於前開時、地，徒手搶奪被害人楊昌輝得手後往鳳山市○○○路方向逃逸
    之際，仍繼續為被害人楊昌輝追躡中，適證人戊○○騎乘腳踏車經過，聽聞被害
    人楊昌輝呼叫「搶劫」，乃以腳踏車阻擋被告騎乘之機車，致機車倒地後，被告
    起身棄車逃跑，證人戊○○即加入追捕，嗣被告竟撿拾地上之磚塊乙塊砸向證人
    戊○○等行為，業據證人戊○○於本院審理時到庭結證：伊去運動途中，被害人
    楊昌輝在被告後面喊搶劫，被告騎乘機車朝伊正前方而來，伊即以所騎乘之腳踏
    車將被告撞倒後，被告逃跑，伊在後面追趕，追到與被告距離約二公尺左右時，
    被告即以撿拾之磚頭砸向伊，伊以手持之網球拍撥掉磚塊後，再用網球拍打倒被
    告等語（見本院九十三年十一月十五日審理筆錄），並據被害人楊昌輝於警詢時
    證述：被告騎乘機車將伊放置褲子右後方之皮夾搶走，之後往鳳山市○○○路逃
    逸，伊即跑步在後方追呼「搶劫」，適證人戊○○騎乘腳踏車經過，便以腳踏車
    攔截被告所騎乘之機車，被告倒地後欲往五甲二路方向逃逸，伊與證人戊○○在
    後追捕，追捕至五甲二路五六五巷口時，被告自地上拾起磚塊朝向伊等方向丟擲
    ，證人戊○○以其所持之網球拍擋住，並與伊上前合力制伏被告等語（見警卷第
    九頁背面）、於偵查中證稱：被告行搶後，伊大喊搶劫，適有證人戊○○騎乘腳
踏車經過，便以腳踏車攔截被告所騎乘之機車，被告倒地後即棄車逃逸，伊與證
    人戊○○在後追捕，被告持磚塊朝向伊等方向丟擲，伊等有閃過去，如未閃過去
    當受傷嚴重，直到中醫院門口，才抓到被告等語明確（見偵查卷第六十三、六十
    四頁）。且被告係為逃避被捕而隨手在路邊撿拾磚塊攻擊證人戊○○（警詢筆錄
    誤載為乙○○）等情，亦據被告於警詢時供承在卷（見警卷第七頁背面），足見
    被告確有於被害人楊昌輝及證人戊○○追躡中，為脫免逮捕，而撿拾地上之磚塊
    砸向證人戊○○施以強暴之行為，委無足疑。被告前開所辯，顯屬事後卸責之詞
    ，不足採信。
  3.再按刑法第三百二十九條，犯搶奪罪因脫免逮捕，而當場施以強暴、脅迫者，以
    強盜論，所謂之當場，並不以實施搶奪者尚未離去之現場為限，即已離盜所，而
    尚在他人跟蹤追躡中，仍不失為當場，此有最高法院二十八年上字第一九四八號
    判例參照。又上訴人竊盜之後，旋為告訴人查覺，上訴人為能順利離開現場，而
    當場對告訴人施以強暴行為，其施以強暴行為之目的既係在防護贓物、脫免逮捕
    ，則其行為自已該當刑法第三百二十九條準強盜罪之構成要件，換言之，本罪（
    刑法第三百二十九條準強盜罪）之構成，只須行為人主觀上本乎防護贓物、脫免
    逮捕或湮滅證據之目的而當場施以強暴、脅迫行為即足充之，至於具體之客觀外
    在情形如何，則非所問；刑法第三百二十九條準強盜罪所稱之「強暴脅迫」，只
    須行為人實施強暴或脅迫行為，足使人心生恐怖即屬相當，不以使人不能抗拒為
    必要，最高法院九十二年度台上字第八七○號及七十九年度台上字第五○○號判
    決亦分別著有明文。本案證人戊○○經被告撿拾地上之磚塊丟擲後，因以手持之
    網球拍將磚塊拍掉，故未受有傷害等情，固據證人戊○○於本院審理時供證屬實
    ，惟被告既係於搶奪後，仍於被害人楊昌輝及證人戊○○追躡之過程中，為脫免
    逮捕，而撿拾地上之磚塊砸向證人戊○○，對其施以強暴行為，揆諸前揭說明，
    被告所為自已該當刑法第三百二十九條之準強盜罪名。辯護人謂證人戊○○既未
    受傷，足見被害人並無陷於不能抗拒之程度，被告之行為與準強盜罪之構成要件
    尚有未合云云，要屬有誤。
  4.此外，本案復有被害人楊昌輝出具之贓物認領保管收據及現場勘查圖各一紙附卷
    可稽，並有被告持以施暴之磚塊一塊扣案可證。此部分事證明確，被告準強盜犯
    行，堪予認定。
  (三)綜上所述，本件事證明確，被告犯行洵堪認定，應予依法論科。
二、核被告如事實欄「一」所示六次搶奪被害人謝慧玲等人所有財物之行為，係犯刑
    法第三百二十五條第一項之搶奪罪；如事實欄「二」所示搶奪被害人楊昌輝所有
    財物後，於被害人楊昌輝追躡過程中，為脫免逮捕，而當場對加入圍捕之證人戊
    ○○丟擲磚塊之行為，係犯刑法第三百二十九條之準強盜罪，應依刑法第三百二
    十八條第一項論處。又被告前後六次搶奪犯行，時間緊接，所犯又係構成要件相
    同之罪名，顯係出於概括犯意為之，為連續犯，應依刑法第五十六條之規定，論
    以一罪並加重其刑。被告所犯連續竊盜罪和準強盜罪，犯意各別，罪名不同，應
    分論併罰。再被告於八十九年間因竊盜及搶奪等案件，經本院以八十九年訴字第
    一三五六號分別判處有期徒刑一年及三年，應執行有期徒刑三年十月確定，於九
    十一年七月十二日縮短刑期假釋出獄，於九十三年二月六日假釋期滿，執行完畢
    ，此有台灣高等法院被告全國前案紀錄表及臺灣高等法院檢察署刑案紀錄簡覆表
    各一份在卷可稽，其於受有期徒刑執行完畢後，於五年內再犯有期徒刑以上之前
    開二罪，為累犯，應依刑法第四十七條之規定，加重其刑，並就所犯連續搶奪犯
    行部分，依法遞加重之。爰審酌被告正值壯年，身體健全，惟不思正途，前已有
    多次搶奪犯行，並經判處有期徒刑三年，有前科紀錄表在卷為憑，猶執迷不悟，
    仍續為本案搶奪犯行，並為脫免逮捕施強暴於被害人，影響社會治安重大，及犯
    罪後態度等一切情狀，分別量處如主文所示之刑，並定其應執行之刑。至扣案之
    磚塊一塊，雖係供被告本案犯罪所用之物，惟既係被告自地上所撿拾者，自非被
    告所有之物，爰不予宣告沒收。附此敘明。
據上論斷，應依刑事訴訟法第二百九十九條第一項前段，刑法第五十六條、第三百二
十五條第一項、第三百二十九條、第三百二十八條第一項、第四十七條、第五十一條
第五款，判決如主文。
本案經檢察官甲○○到庭執行職務。
中      華      民      國      九十三    年    十一    月    二十九    日
                                  臺灣高雄地方法院刑事第十二庭
                                      審判長法  官  張維君
                                            法  官  伍逸康
                                            法  官  劉惠娟
右正本證明與原本無異。
如不服本判決，應於判決送達後十日內，向本院提出上訴狀。
                                            書記官  陳素徵
中      華      民      國      九十三    年    十二    月      一      日
中華民國刑法第三百二十五條
(普通搶奪罪)
意圖為自己或第三人不法之所有，而搶奪他人之動產者，處六月以上五年
以下有期徒刑。
因而致人於死者，處無期徒刑或七年以上有期徒刑，致重傷者，處三年以
上十年以下有期徒刑。
第一項之未遂犯罰之。
中華民國刑法第三百二十九條
(準強盜罪)
竊盜或搶奪，因防護贓物、脫免逮捕或湮滅罪證，而當場施以強暴脅迫者
，以強盜論。
中華民國刑法第三百二十八條
意圖為自己或第三人不法之所有，以強暴、脅迫、藥劑、催眠術或他法，
至使不能抗拒，而取他人之物或使其交付者，為強盜罪，處五年以上有期
徒刑。
以前項方法得財產上不法之利益或使第三人得之者，亦同。
犯強盜罪因而致人於死者，處死刑、無期徒刑或十年以上有期徒刑；致重
傷者，處無期徒刑或七年以上有期徒刑。
第一項及第二項之未遂犯罰之。
預備犯強盜罪者，處一年以下有期徒刑、拘役或三千元以下罰金。
